【裁判字號】    98,訴,140
【裁判日期】    980717
【裁判案由】    給付廣告費
【裁判全文】
臺灣臺北地方法院民事判決               98年度訴字第140號
原      告  超營廣告有限公司
法定代理人  甲○○
訴訟代理人  丁○○律師
被      告  乙○○
            丙○○
共      同
訴訟代理人  徐國勇律師
複代理人    吳忠勇律師
上列當事人間請求給付廣告費事件，本院於民國98年7月7日言詞
辯論終結，判決如下：
    主      文
原告之訴及假執行之聲請均駁回。
訴訟費用由原告負擔。
    事實及理由
一、原告起訴主張：
  (一)坐落臺北市○○區○○段85-7地號土地原係被告與訴外人溫
    宗坤、溫宗乾、溫建勝、溫建源、溫昭明、溫昭信、溫昭輝
    、溫昭禮、溫維東共有，被告乙○○應有部分6,658/100,00
    0 ，被告丙○○應有部分13,342/100,000。被告丙○○於民
    國97年4 月17日，受其他共有人委託與原告簽訂授權書，委
    由原告代為銷售系爭土地，約定以每坪新臺幣（下同）60萬
    元增值稅外加出售系爭土地，溢價部分歸原告作為廣告費用
    ，授權期間自97年4 月17日起至97年5 月2 日止。嗣原告尋
    獲訴外人鴻總建設有限公司（下稱鴻總建設）願以每坪63萬
    元之價格購買系爭土地，乃於97年4 月30日通知被告及其他
    共有人，渠等同意買賣價金部分以現金方式支付，部分採銀
    行信託方式，並於97年5 月5 日至元大銀行信託部簽訂買賣
    契約。詎至97年5 月2 日，被告竟改口要求買賣價金以現金
    一次給付，拖延不願進行簽約，其他共有人為免該項買賣生
    變，遂於97年5 月8 日依土地法第34條之1 規定與鴻總建設
    簽訂不動產預定買賣契約書，以每坪63萬元將之出售予鴻總
    建設。簽約後，因鴻總建設表示仍希望被告同意是項買賣，
    順利完成該筆交易，原告公司人員乃再次與被告溝通，被告
    表示其他共有人既已簽約，渠等只得接受依土地法第34條之
    1 規定進行上開土地買賣，其2 人將依約支付原告廣告費用
    。原告旋協助其他共有人、鴻總建設依土地法第34條之1 規
    定完成土地買賣及所有權移轉登記程序，並將被告乙○○、
    丙○○應分得之土地買賣價金40,631,205元、81,636,770元
    提存於法院，經被告領取完畢。被告乙○○、丙○○應有部
    分6,658/100,000 、13,342/100,000，持有系爭土地坪數65
    .618 坪 、131.492 坪，以每坪63萬元計算，土地總價41,3
    39,289元、82,840,011元，扣除以每坪60萬元計算之土地總
    價39,370,800元、78,895,200元、應負擔之土地增值稅694,
    406 元、1,172,321 元，及地價稅15,895元、31,853元後，
    被告乙○○、丙○○應給付之廣告費各1,258,188 元、2,74
    0,637 元，屢經催償均未獲給付，爰依契約之法律關係提起
    本件訴訟。
  (二)對被告抗辯之陳述：
  1.證人溫文盛證稱：「（請問證人溫文盛，為何會在97年4 月
    30日代乙○○在土地買賣通知書上簽名？）因為我父親在現
    場，還沒有正式買賣，父親要求我代他及弟弟乙○○簽名」
    、「（請問證人溫文盛，要委任原告出售系爭土地乙○○是
    否知情？）知道。」等語，核與證人羅春蘭證稱：「（委託
    授權書上乙○○的指紋是何人所蓋？）是丙○○，是乙○○
    的父親」、「（為何沒有讓乙○○本人蓋章？）因為他沒有
    在現場，且我4 月15日有到丙○○健康路的家，當天乙○○
    也在家，我與他們一起洽談，乙○○說他是晚輩，所以對這
    塊地的買賣沒有意見，由他父親丙○○決定就可以」等語相
    符，足見被告乙○○就系爭土地出售一事已概括授權被告丙
    ○○處理，被告丙○○除有權代為出售系爭土地外，自亦有
    權委託原告代銷系爭土地，被告乙○○確已授權被告丙○○
    簽署授權書。
  2.被告乙○○於97年4 月15日原告公司人員向被告2 人洽詢出
    售系爭土地一事時，表示全權授權其父親處理，已足使人認
    為其授權被告丙○○委託原告代銷系爭土地，而依證人溫文
    盛之證言，被告乙○○知悉委任原告出售系爭土地一事，惟
    未為反對之表示，依民法第169 條規定，被告乙○○應負表
    見代理人之責任。
  3.系爭土地共有人溫宗坤、溫建勝、溫建源、溫昭明、溫維東
    同意將土地出售予鴻總建設，並依約給付其應分擔之廣告費
    用予原告，足見溫宗坤、溫建勝、溫建源、溫昭明、溫維東
    均已委託溫昭信、溫昭輝、溫昭禮簽署委託授權書，乙○○
    亦授權被告丙○○簽署該委託授權書，或至少應負表現代理
    之責任，被告丙○○簽署之授權書對被告乙○○及其他共有
    人均有效力。
  4.不動產經紀業管理條例係為管理不動產經紀業，建立不動產
    交易秩序，保障交易者權益，促進不動產交易市場健全發展
    而制定，如有違反，亦僅主管機關得依相關規定處以禁止營
    業及罰鍰，該等規定係取締規定，並非強行規定，自無民法
    第71條之適用，原告縱違反該等規定，亦與契約效力無涉，
    被告抗辯系爭授權書因違反不動產經紀業管理條例第5 條規
    定而無效，尚不足採。
  5.不動產經紀業管理條例第19條規定所稱之差價，依同條例第
    4 條第9 款規定，係指實際買賣交易價格與委託銷售價格之
    差額而言。系爭授權書僅訂定銷售底價每坪60萬元，並未訂
    定具體銷售價格，是系爭授權書委託銷售價格本即得高於每
    坪60萬元，兩造並無以60萬元（增值稅外加）之固定價格委
    託銷售之意思，原告以每坪60萬元以上增值稅外加之價格出
    售系爭授權書土地，自無實際買賣交易價格與委託銷售價格
    間有差額之情形，被告抗辯原告違反不動產經紀業管理條例
    第19條規定，尚非可採。
  6.97年4 月30日土地買賣通知書上已明確記載通知系爭土地所
    有權人於97年5 月5 日至元大銀行信託部進行系爭土地買賣
    簽約，且證人羅春蘭於本院審理時，證稱：「4 月30日當天
    就談妥，是全部的共有人」、「討論過後當場就合約書內容
    作修正及解釋，他們全部都同意，所以才在4 月30日簽訂土
    地買賣通知書」等語。證人翁頌道於本院審理時，證稱：「
    我在97年4 月23日或24日我接到溫昭信的電話通知，．．．
    大約兩三、天後，我北上與溫昭信一起到溫昭禮的家，那時
    候四兄弟都在場，除了丙○○外，乙○○有在現場，．．．
    經過磋商以後，．．．包括買方的付款條件都當場作了詳細
    的約定，在坐的人都沒有反對意見」等語，足見系爭土地之
    買賣條件於97年4 月30日即已談妥，被告抗辯系爭土地買賣
    雙方未於授權期間達成買賣條件之合意，核非可採。
  7.被告委託原告出售系爭土地，僅以「每坪以60萬元增值稅外
    加」為條件，並未約定其他買賣條件，而97年4 月30日雙方
    所談妥之買賣價格扣除增值稅後每坪確高於60萬元，應已符
    合被告授權原告出售之條件，被告嗣藉口要求信託銀行應提
    出撥款同意書而反悔不願意簽約，顯係以不正當行為阻止原
    告廣告費用請求條件之成就，自應視為條件業已成就，且系
    爭土地嗣後亦依土地法34條之1 規定出售予原告所媒介之買
    主鴻總建設，被告亦已領取其應得之價金，自應給付報酬予
    原告。
  8.被告於97年5 月15日之後，確曾向原告公司人員羅春蘭、甄
    錫璞表示願意支付系爭廣告費，業據羅春蘭於本院審理時，
    證稱：「從我們5 月8 日草約簽立至5 月30日簽訂正式合約
    ，這中間我們去找過丙○○一家人，大概3 次，丙○○他們
    說我們辛苦這麼久了，．．．他們說只要順利完成，所以一
    樣會付我們服務費．．．，他們答應付費的時間大概是5 月
    30日的前兩天」，證人甄錫璞於本院審審理，證稱：「因為
    信託條件沒有談成，所以決定用土地法第34條之1 來賣，但
    我們還是有去找丙○○，希望不要走到土地法第34條之1 這
    條路，丙○○他們說這樣也好，直接去法院領就好，他們有
    同意還是付我們服務費」等語，被告否認事後同意支付原告
    系爭廣告費，核與事實不符。
  (三)聲明：
  1.被告乙○○、丙○○應給付原告各1,258,188 元、2,740,63
    7 元，及均自起訴狀繕本送達翌日即97年9 月20日年起至清
    償日止，按年息5%計算之利息。
  2.願供擔保，請准宣告假執行。
二、被告抗辯：
  (一)被告乙○○知悉系爭土地出售之事，不代表授權被告丙○○
    簽署系爭委託授權書，被告乙○○既未簽署系爭委託授權書
    ，亦未授權被告丙○○或任何人代為簽字或捺指印，被告丙
    ○○從未表示其有權代理被告乙○○簽署系爭委託授權書，
    系爭委託授權書應屬無效。
  (二)被告乙○○於被告丙○○97年4 月l7日於系爭委託授權書捺
    指印時，並無任何行為足以讓原告誤認其授權被告丙○○，
    原告既未與被告乙○○有所接觸，如何有所謂之表見事實？
    被告乙○○自被告丙○○委託授權原告期間，迄至系爭土地
    依土地法第34條之1 規定出售前，均無足以令原告誤信有授
    權被告丙○○之任何表現事實，原告主張本件有民法第169
    條規定之適用，尚不足採。
  (三)系爭土地共有人授權他人代為買賣係屬債權行為，依民法第
    890 條第2 項規定，應得共有人全體同意，系爭委託授權書
    僅經共有人5 人簽署，該委託授權書為無效，被告丙○○依
    無效之委託授權所簽訂之授權書亦屬無效，原告不得依無效
    之授權書對被告有所請求。
  (四)原告係廣告公司，非不動產經紀業公司，依不動產經紀業管
    理條例第32條規定，不得仲介不動產之買賣，系爭授權書授
    權事項第2 項約定「溢價部分全歸超營廣告有限公司做為廣
    告費用」，顯係為規避不動產經紀業管理條例相關規定之管
    理，為脫法行為，為貫徹不動產經紀業管理條例之立法目的
    ，此一脫法行為應解為無效，原告不得依該無效之約定對被
    告有所請求。
  (五)依不動產經紀業管理條例第19條規定，經紀業或經紀人員不
    得收取差價或其他報酬，而所謂之差價，依不動產經紀業管
    理條例第4 條第1 項第9 款規定，係指「實際買賣交易價格
    與委託銷售價格之差額」，系爭授權書約定「溢價部分全歸
    超營廣告有限公司做為廣告費用」，原告請求者即為所謂之
    差價，依上開規定，原告自不得為請求。
  (六)被告於系爭土地買賣通知書上簽名，僅係收受原告覓得買主
    鴻總建設之通知，非同意鴻總建設所提買賣條件而擬與之於
    97 年5月5 日簽訂正式契約，倘被告已同意該買賣條件，何
    以97年5 月5 日除乙○○之外無一人出現簽約現場？鴻總建
    設提出買賣條件時，被告丙○○粗觀後即表示該條件不合當
    時授權之條件無法同意，要求買賣條件必須由元大銀行擔任
    履約保證人，保證所有價款如期支付，因元大銀行無法同意
    ，被告丙○○退而要求其同意之3 期款項均以現金支付，因
    原告公司、元大銀行表示無法代表鴻總建設同意，被告丙○
    ○即未同意其買賣條件，迄至通知依土地法第34條之1 規定
    買賣系爭土地，原告均未再與被告接觸，被告如何以必須以
    現金支付全部價款反對簽約？況原告、鴻總建設已同意就銀
    行信託等買賣條件重新與銀行洽談，系爭土地共有人亦因而
    未於97年5 月5 日依原通知至元大銀行信託部簽約，買賣契
    約實質上尚未成立，原告既未在時限內按被告丙○○授權仲
    介之條件成立契約，自無權依授權書之約定為請求。再者，
    被告丙○○未能同意者為付款條件，此純為系爭土地共有人
    之利益把關，難謂故意使買賣契約不成立，原告主張依民法
    第101 條規定，系爭買賣契約應已成立，並無理由。
  (七)被告丙○○從未允諾依授權書之約定支付所謂之廣告費，蓋
    自被告丙○○之立場觀之，原告並未依其授權條件達成買賣
    ，其本已認為無支付廣告費之必要，而系爭土地共有人嗣依
    土地法第34條之1 規定進行買賣，將之排除在外，且買賣條
    件復違背其心意，甚或其事後必須自行至法院領取提存款，
    於此情形，被告當無認同原告服務之可能，原告主張被告事
    後同意支付廣告費，違背一般社會經驗，難以採信。
  (八)聲明：
  1.駁回原告之訴及假執行之聲請。
  2.如受不利之判決，願供擔保，請准宣告免為假執行。
三、兩造不爭執之事項：
  (一)坐落臺北市○○區○○段85-7地號土地原係被告與訴外人溫
    宗坤、溫宗乾、溫建勝、溫建源、溫昭明、溫昭信、溫昭輝
    、溫昭禮、溫維東共有，被告乙○○、丙○○應有部分各6,
    658/100,000 、13,342/100,000。
  (二)溫昭信、溫昭輝、溫昭禮於97年4 月17日書立委託授權書，
    授權被告丙○○委託出售系爭土地，其上乙○○簽章欄之指
    印係被告丙○○所捺（本院卷第7 頁）。
  (三)被告丙○○於97年4 月17日書立授權書委託原告代為銷售系
    爭土地，約定以每坪60萬元增值稅外加出售系爭土地，溢價
    部分歸原告作為廣告費用，授權期間自97年4 月17日至97年
    5 月2 日（本院卷第8 頁）。
  (四)溫文盛於97年4 月30日代被告丙○○、乙○○簽立土地買賣
    通知書，其上記載通知系爭土地共有人於97年5 月5 日上午
    至元大銀行信託部簽訂系爭土地買賣契約（本院卷第9 頁）
    。
  (五)系爭土地嗣依土地法第34條之1 規定出售予鴻總建設，被告
    丙○○、乙○○應受分配之買賣價金81,636,770元、40,631
    ,205 元 經其他共有人提存於法院，並經被告丙○○、乙○
    ○領取完畢（本院卷第10-15 頁）。
  (六)除被告丙○○、乙○○外，系爭土地其他共有人均依系爭授
    權書約定給付廣告費用予原告。
  (七)原告公司並未取得經營不動產經紀業務許可。
四、兩造協議之爭點：
  (一)被告乙○○是否授權被告丙○○簽署系爭授權書？
  (二)被告乙○○有無表見代理之事實？
  (三)系爭委託授權書是否因土地共有人乙○○、溫宗坤、溫建勝
    、溫建源、溫昭明、溫維東未簽署而無效？
  (四)被告丙○○簽署之授權書是否因原告違反不動產經紀業管理
    條例第5 條規定而無效？
  (五)被告丙○○簽署之授權書是否因原告違反不動產經紀業管理
    條例第19條規定而無效？
  (六)被告是否於97年4 月30日同意鴻總建設之買賣條件？
  (七)被告是否故意拒絕買賣條件，而有民法第101 條第1 項規定
    之適用？
  (八)被告是否於97年5 月15日之後向原告表示願意支付廣告費？
五、得心證之理由：
  (一)被告乙○○是否授權被告丙○○簽署系爭授權書（本院卷第
    8頁）？
    系爭委託授權書（本院卷第7 頁）被告乙○○簽章欄之指印
    係由被告丙○○所捺，固為兩造所不爭。惟查：被告乙○○
    就被告丙○○委由原告代為銷售系爭土地一事知之甚詳，於
    97年4 月15日原告公司人員至被告丙○○臺北市○○路住處
    ，曾稱其對系爭土地之買賣無意見，由其父親丙○○決定即
    可，系爭土地共有人於97年4 月23日、24日後數日在溫昭禮
    住處商討原告所提之契約條款時，被告乙○○亦在現場，嗣
    於97年4 月30日簽立土地買賣通知書時，更由被告丙○○指
    示溫文盛代被告丙○○、乙○○簽署姓名，已據證人溫文盛
    於本院審理時，證稱：「（為何會在97年4 月30日代乙○○
    在土地買賣通知書上簽名？）因為我父親在現場，還沒有正
    式買賣，父親要求我代他及弟弟乙○○簽名」、「（要委任
    原告出售系爭土地乙○○是否知情？）知道」等語（本院卷
    第12 0頁）。證人翁頌道於本院審理時，證稱：「大約兩、
    三天後，我北上與溫昭信一起到溫昭禮的家，那時候四兄弟
    都在場，除了丙○○外，乙○○有在現場」等語（本院卷第
    146 頁）。證人羅春蘭於本院審理時，證稱：「（為何沒有
    讓乙○○本人蓋章？）因為他沒有在現場，且我4 月15日有
    到丙○○健康路的家，當天乙○○也在家，我與他們一起洽
    談，乙○○說他是晚輩，所以對這塊地的買賣沒有意見，由
    他父親丙○○決定就可以」、「（4 月15日你到丙○○健康
    路的家，當天有何人在場？）有丙○○、還有他太太、女兒
    、乙○○，溫文盛沒有在現場」等語（本院卷第117 頁）。
    參以被告乙○○就被告丙○○委由原告代為銷售系爭土地一
    事知之甚詳，於原告人員至其住處，並未表示反對之意，甚
    或稱其對系爭土地之買賣無意見，由其父親丙○○決定即可
    ，並衡之原告代為銷售系爭土地期間，被告乙○○均未為反
    對，甚或參與原告所提契約條款之商討，其後更由被告丙○
    ○指示溫文盛代被告丙○○、乙○○簽立原告所提土地買賣
    通知書等節，即足徵被告乙○○就系爭土地出售一事已概括
    授權被告丙○○處理，則被告丙○○除有權代為出售系爭土
    地外，亦有權委託他人代為銷售系爭土地，被告乙○○已授
    權被告丙○○簽署系爭授權書，應堪認定。
  (二)系爭委託授權書是否因土地共有人乙○○、溫宗坤、溫建勝
    、溫建源、溫昭明、溫維東未簽署而無效？
    系爭委託授權書上僅溫昭信、溫昭輝、溫昭禮親簽其姓名，
    固為兩造所不爭。惟查：被告乙○○簽章欄之指印係由被告
    丙○○所捺，溫宗坤、溫宗乾、溫昭明簽章欄之指印係由溫
    昭明所捺，溫建勝、溫建源簽章欄之指印係由溫昭輝所捺，
    溫維東係由溫昭信代簽，已據證人即系爭委託授權書見證人
    羅春蘭於本院審理時證述綦詳（本院卷第118 頁反面）。而
    被告乙○○就系爭土地出售一事已概括授權被告丙○○處理
    ，已如前述，溫昭明則為溫宗坤、溫宗乾之父，溫昭輝為溫
    建勝、溫建源之父，溫昭信為溫維東之父，除被告丙○○、
    乙○○外，渠等於系爭土地出售後，已依系爭授權書之約定
    給付廣告費用予原告，亦為兩造所不爭，並有全戶戶籍資料
    查詢結果附卷足憑（本院卷第189-192 頁）。則自被告乙○
    ○已概括授權被告丙○○處理系爭土地出售之事，而代理溫
    宗坤、溫建勝、溫建源、溫昭明、溫維東簽署系爭委託授權
    書者均為渠等之父親，渠等於系爭土地售後已依系爭授權書
    之約定給付廣告費用予原告等節以觀，即足見除被告乙○○
    已概括授權外，溫宗坤、溫建勝、溫建源、溫昭明、溫維東
    亦分別委託溫昭明、溫昭輝、溫昭信代為簽署系爭委託授權
    書授權被告丙○○處理系爭土地出售之事，系爭授權書自屬
    有效，被告抗辯系爭委託授權書為無效，尚非可採。
  (三)被告丙○○簽署之授權書是否因原告違反不動產經紀業管理
    條例第5 條而無效？
    不動產經紀業管理條例第5 條第1 項前段固明定經營經紀業
    者，應向主管機關申請許可後，依法辦理公司或商業登記，
    然其立法目的在於不動產經紀業之管理，違反上開規定，僅
    生主管機關應依同條例第32條規定禁止其營業，及處公司負
    責人、商號負責人或行為人罰鍰之問題，此乃取締規定，非
    效力規定，尚無民法第71條規定之適用，被告抗辯系爭授權
    書因原告違反不動產經紀業管理條例第5 條規定而無效，尚
    不足採。
  (四)被告丙○○簽署之授權書是否因原告違反不動產經紀業管理
    條例第19條規定而無效？
  1.經紀業或經紀人員不得收取差價或其他報酬，不動產經紀業
    管理條例第19條第1 項前段固定有明文，惟此項規定旨在由
    中央主管機關建立公允之仲介業務報酬收取標準，保障交易
    者權益，健全不動產經紀制度，違反此項規定，依同條第2
    項規定，僅經紀業或經紀人員對該差價或報酬無請求權，已
    收取之差價或其他報酬，應於加計利息後加倍返還支付人，
    及主管機關得處以罰鍰或予以懲戒之問題而已，非謂該約定
    或仲介、委託契約概為無效，被告抗辯系爭授權書因原告違
    反不動產經紀業管理條例第19條規定而無效，容有誤會。
  2.依不動產經紀業管理條例第4 條第1 項第9 款規定，所謂之
    「差價」，係指「實際買賣交易價格與委託銷售價格之差額
    」。而系爭授權書約定「一、同意每坪以新臺幣陸拾萬元整
    增值稅外加出售此標的物。二、溢價部分全歸予超營廣告有
    限公司做為廣告費用」（本院卷第8 頁），依其文義，可知
    被告丙○○委託銷售之價格為「每坪60萬元，增值稅外加」
    ，如實際買賣交易價格高於此委託銷售價格，其超過部分全
    數歸原告所有，顯見原告所收取者即為實際買賣交易價格與
    委託銷售價格之差額，按之上開說明，其對該差價無請求權
    ，被告以原告違反不動產經紀業管理條例第19條規定，抗辯
    原告不得請求其給付差價，核屬有據。
  (五)被告是否於97年4 月30日同意鴻總建設之買賣條件？
  1.被告丙○○授權原告代為出售系爭土地，授權期間自97年4
    月17日至97年5 月2 日，有系爭授權書在卷足憑（本院卷第
    8 頁），則原告應以買賣契約於授權期間內因其媒介而成立
    為限，始得請求報酬。經查：
  (1)原告交付之契約條款，經溫昭信交予證人翁頌道協助審核，
    其與系爭土地共有人（被告丙○○除外）於97年4 月23日、
    24日後數日在溫昭禮住處就該契約條款進行商討，相關修正
    意見交由鴻總建設攜回予元大銀行進行修正，最後有一確認
    版本，翁頌道於97年5 月1 日即聽聞被告丙○○對最後確認
    版本之付款條件有意見，已據證人翁頌道於本院審理時，證
    稱：「大約兩、三天後，我北上與溫昭信一起到溫昭禮的家
    ，那時候四兄弟都在場，除了丙○○外，．．．後來仲介羅
    小姐、甄錫璞先生、鴻總建設的陳董及代書就到場，我把前
    面建議的內容重新敘述一遍，經過磋商以後，有把修正後的
    文字作紀錄，包括買方的付款條件都當場做了詳細的約定，
    在座的人都沒有反對意見，修正意見就由鴻總帶回交給元大
    作修正，最後有一個確認版本，．．．我應該是在5 月1 日
    又北上，我聽溫昭信說丙○○有意見，是針對最後確認版本
    之付款條件有意見」等語（本院卷第146 頁）。被告丙○○
    於系爭土地共有人磋商契約條款時並未在場，嗣復即針對買
    賣契約最後確認版本之付款條件表達不同意見，顯見其對系
    爭土地之買賣條件始終未與買受人鴻總建設意思表示合致，
    原告主張被告於97年4 月30日即同意鴻總建設之買賣條件，
    核非事實。
  (2)系爭土地共有人、鴻總建設雖於97年4 月23日、24日後數日
    在溫昭禮住處商討系爭買賣契約條款，並有一最後確認版本
    ，惟該修正意見經鴻總建設攜回交予元大銀行進行修正，其
    修正版本就部分契約條款已另行更改，業經證人翁頌道於本
    院審理時，證稱：「（元大修正後的確認版本是否有更改你
    們在吳興街磋商的結論？）最後確認版本付款條件沒有更改
    ，但其他部分契約條款有作修正」等語（本院卷第148 頁）
    ，系爭買賣契約條款既仍得修正，買賣雙方之權利義務即未
    確定，渠等就買賣之條件是否合致，自應以渠等是否簽訂該
    書面買賣契約為斷。系爭土地共有人與鴻總建設並未依系爭
    土地買賣通知書於97年5 月5 日至元大銀行信託部完成系爭
    買賣契約之簽訂，為兩造所不爭，足見迄至97年5 月5 日止
    ，買賣雙方之權利義務仍未確定，自難認系爭買賣契約業已
    成立。系爭買賣契約既未於被告丙○○授權期間內因原告媒
    介而成立，原告即無權請求報酬，其主張被告應依系爭授權
    書約定給付廣告費用，尚非可採。
  2.雖被告丙○○曾於97年4 月30日指示溫文盛代其及被告乙○
    ○於系爭土地買賣通知書上簽署姓名。惟查：系爭書面買賣
    契約簽訂前，買賣雙方之權利義務仍未確定，買賣雙方意思
    表示是否合致，應以渠等是否完成書面買賣契約之簽訂為斷
    ，已如前述，尚難僅以被告丙○○指示溫文盛代被告簽立系
    爭土地買賣通知書，即遽論被告已與鴻總建設達成合意。且
    系爭土地買賣通知書僅載明買方為鴻總建設，及通知簽訂買
    賣契約之旨，該土地買賣通知書僅能證明原告於授權期間覓
    得買受人鴻總建設，並於97年4 月30日通知系爭土地共有人
    97年5 月5 日至元大銀行信託部簽訂買賣契約之事實，至系
    爭土地共有人是否同意鴻總建設之買賣條件、雙方得否於授
    權期間內成立買賣契約，則屬不能證明，亦難據此即認定被
    告業於97年4 月30日同意鴻總建設之買賣條件。
  3.至證人羅春蘭雖於本院審理時，證稱：「（溫文盛是否就如
    剛剛所說，不同意被證1 的買賣條件？）有，所以我們有作
    買賣條件的修正，且在4 月30日之前的星期六在吳興街溫昭
    禮的家，．．．討論過後當場就合約書內容作修正及解釋，
    他們有全部都同意，所以才在4 月30日簽訂土地買賣通知書
    」等語（本院卷第118 頁反面）。證人翁頌道雖於本院審理
    時，證稱：「在座的人都沒有反對意見，．．．我的理解是
    其他兄弟應該已經同意付款條件」等語（本院卷第146 頁）
    。惟查：系爭共有人於97年4 月23日、24日後數日在溫昭禮
    住處商討原告所提之契約條款時，被告丙○○並未在場，而
    在場之乙○○並未當場表示同意翁頌道說明之條件，業據證
    人羅春蘭於本院審理時，證稱：「到場的有溫昭信、溫昭禮
    、溫昭輝、乙○○」等語（本院卷第118 頁反面），證人翁
    頌道於本院審理時，證稱：「那時候四兄弟都在場，除了丙
    ○○外」、「（乙○○有當場表示同意你說明的條件？）沒
    有」等語（本院卷第146 、149 頁），足見所謂之買賣條件
    並未經全體共有人同意，證人羅春蘭、翁頌道之證言，尚不
    足以證明買賣雙方於97年4 月30日前即已達成合意。而證人
    翁頌道於本院審理時，亦稱：「兄弟們表示如果大哥可以同
    意，就由我協助努力去促成」、「5 月2 日就在溫家的老家
    邀集所有兄弟，於是我又再做一次說明，當時丙○○以及他
    的太太．．．都在場，丙○○的太太有意見，說權狀交付就
    要一次付款，到此就沒有結果」、「（5 月5 日當天為何溫
    家兄弟沒有到元大簽約？）他們有通知我，只要丙○○同意
    ，他們十幾分鐘就到了」等語（本院卷第146 、147 頁），
    凡此，即足證未至溫昭禮住處商討契約條款之被告丙○○始
    終未同意鴻總建設之買賣條件，否則溫昭信等人何須請翁頌
    道協助促成？溫昭信等人又何須因顧慮被告丙○○之意見而
    未於97 年5月5 日至元大銀行完成系爭買賣契約之簽訂？證
    人羅春蘭證稱系爭土地共有人全體於97年4 月30日即已談妥
    買賣條件等語，核非可採。
  (六)被告是否故意拒絕買賣條件，而有民法第101 條第1 項規定
    之適用？
    按民法第101 條第1 項所定因條件成就而受不利益之當事人
    ，如以不正當行為阻其條件之成就者，視為條件已成就，所
    謂阻其條件之成就，必須有不正當之故意行為，始足當之。
    本件被告未能於授權期間內與鴻總建設完成買賣契約之簽訂
    ，其原因在於針對付款、信託、銀行保證等條件有不同之意
    見，業據證人羅春蘭、甄錫璞、翁頌道於本院審理時，證稱
    ：「他要求元大銀行要開出撥款同意書」、「是因為賣方丙
    ○○對於信託條件有不同意見」、「是針對最後確認版本之
    付款條件有意見」等語（本院卷第117 頁反面、第119 頁、
    義146 頁）。而被告丙○○委由原告出售系爭土地時，就買
    賣價金之收取雖僅約明以60萬元增值稅外加出售，並未提及
    分期、信託、銀行保證等條件，惟不動產買賣之付款、信託
    、銀行保證等條件，攸關出賣人得否足額受償買賣價金，被
    告要求不得分期、不得以系爭土地先行貸款、銀行應出具撥
    款同意書等付款條件，目的在於避免買受人以系爭土地貸款
    後未能履行給付買賣價金之義務，以保障買受人足額受償買
    賣價金之權利，難認其有不正當之故意行為使系爭買賣契約
    未能成立，原告主張被告故意拒絕買賣條件之成就，尚不足
    採。
  (七)被告是否於97年5 月15日之後向原告表示願意支付廣告費？
    按當事人主張有利於己之事實者，就其事實有舉證之責任，
    民事訴訟法第277 條前段定有明文。本件原告主張系爭土地
    依土地法第34條之1 規定出售後，被告曾允諾支付系爭廣告
    費用，為被告所否認，依上開規定，原告就被告允諾支付系
    爭廣告費用之事實應負舉證之責。就此，原告固舉證人羅春
    蘭、甄錫璞為證，並據渠等於本院審理時，證稱：「（溫文
    盛事後是否有同意還是照付服務費？）是的，．．．他們說
    只要順利完成，所以一樣會付我們服務費」、「（決定用土
    地法第34條之1 來賣土地之後，你們是否有再去找丙○○？
    丙○○是否有同意付服務費？）他們有同意還是付給我們服
    務費」等語（本院卷第117 頁反面、第119 頁反面）。惟查
    ：證人羅春蘭、甄錫璞為原告公司人員，且為系爭買賣之承
    辦人員，被告是否同意支付廣告費用，攸關原告得否向被告
    為請求，及渠等得否獲取一定比例獎金，渠等所為證言本有
    偏頗之虞而難憑採。實則，被告丙○○為溫家家族大哥，溫
    昭信等共有人原授權被告丙○○處理系爭土地出售事宜，並
    由被告丙○○與原告簽訂系爭授權書，惟其後因被告丙○○
    就付款條件有不同意見，經系爭土地其他共有人依土地法第
    34條之1 規定出售予鴻總建設，為兩造所不爭，被告丙○○
    就系爭土地之買賣原居於主導地位，詎其提出之買賣條件嗣
    竟遭否決，甚或遭同為兄弟之其他共有人排除在外而以土地
    法第34條之1 規定出售系爭土地，於此情形，被告丙○○當
    無認同原告公司人員服務，並同意給付廣告費用予原告之可
    能，而被告乙○○為被告丙○○之子，一向概括授權被告丙
    ○○處理系爭土地出售事宜，其自亦無違反被告丙○○意願
    而同意給付廣告費用之可能，原告主張被告事後允諾支付系
    爭廣告費用，核與常情相違，洵非可採。
  (八)綜上，系爭買賣契約並未於授權期間內因原告之媒介而成立
    ，且被告並無不正當之故意行為使系爭買賣契約未能成立，
    此外，原告亦未能舉證證明被告事後曾另行允諾支付廣告費
    用，則原告依契約之法律關係（系爭授權書約定、事後承諾
    ），請求被告給付廣告費用，即屬無據，不應准許。
六、從而，原告依契約之法律關係，請求被告乙○○、丙○○各
    給付1,258,188 元、2,740,637 元，及均自起訴狀繕本送達
    翌日即97年9 月20日年起至清償日止，按年息5%計算之利息
    ，為無理由，應予駁回。原告之訴既經駁回，其假執行之聲
    請，亦失所附麗，應併予駁回。
七、本件事證已臻明確，兩造其餘攻擊防禦方法及所提證據，核
    與本件判決結果不生影響，爰不另一一論述，附予敘明。
八、結論：本件原告之訴為無理由，依民事訴訟法第78條，判決
    如主文。
中    華    民    國    98    年    7     月    17    日
                  民事第二庭    法  官  陳秀貞
以上正本係照原本作成。
如對本判決上訴，須於判決送達後20日內向本院提出上訴狀。
中    華    民    國    98    年    7     月    17    日
                                書記官  劉碧輝


司法院資訊處製作；財團法人民間司法改革基金會備份。
